【裁判字號】    97,上易,1235
【裁判日期】    970820
【裁判案由】    違反建築法
【裁判全文】
臺灣高等法院臺中分院刑事判決        97年度上易字第1235號
上  訴  人  臺灣臺中地方法院檢察署檢察官
被      告  乙○○
上列上訴人因被告違反建築法案件，不服臺灣臺中地方法院97年
度易字第1636號中華民國 97年5月27日第一審判決（起訴案號：
臺灣臺中地方法院檢察署96年度偵緝字第3493號），提起上訴，
本院判決如下：
    主  文
上訴駁回。
    理  由
一、公訴意旨略以：被告乙○○係址設臺中市○區○○路五八二
    號一樓「采貝瘦身美容中心」（下稱采貝美容中心）之負責
    人，明知該址建築物業由臺中市政府於民國九十六年六月十
    一日，派員會同臺灣自來水股份有限公司第四區管理處臺中
    服務所、臺灣電力股份有限公司臺中營業處人員到場拆除水
    錶及電錶，依建築法規定，對該建築物停止供水、供電，其
    竟仍自九十六年六月十三日起，未經主管建築機關審查許可
    ，即擅自私接上址二樓水電，供采貝美容中心繼續違規營業
    使用。嗣於九十六年六月十六日凌晨零時三十許，經臺中市
    警察局第二分局立人派出所警員，前往上址臨檢，始查悉上
    情。因認被告係違反建築法第九十四條之一之未經許可擅自
    接水接電使用罪嫌云云。
二、按犯罪事實應依證據認定之，無證據不得認定犯罪事實，刑
    事訴訟法第一百五十四條第二項定有明文。次按所謂認定犯
    罪事實之證據，係指足以認定被告確有犯罪行為之積極證據
    而言，該項證據自須適合於被告犯罪事實之認定，始得採為
    斷罪之資料；又事實之認定，應憑證據，如未能發現相當確
    實證據，或證據不足以證明，自不能以推測或擬制之方法，
    以為裁判之基礎，最高法院二十九年上字第三一０五號、四
    十年臺上字第八六號判例著有明文。再按事實審法院對於證
    據之取捨，依法雖有自由判斷之權，然積極證據不足證明犯
    罪事實時，被告之抗辯或反證縱屬虛偽，仍不能以此資為積
    極證據應予採信之理由，最高法院亦著有三十年上字第四八
    二號判例可資參照。又按認定犯罪事實所憑之證據，無論係
    直接證據或間接證據，其為訴訟上之證明，須於通常一般之
    人均不致有所懷疑，而得確信其為真實之程度者，始得據為
    有罪之認定，倘其證明尚未達到此一程度，而有合理之懷疑
    存在，復無其他調查途徑可尋，法院即應為無罪之判決，最
    高法院七十六年臺上字第四九八六號著有判例。
三、公訴人認被告涉有上開違反建築法罪嫌，係以證人葉中掌於
    警詢時證述綦詳，並有臺中市政府九十六年七月二日府都管
    字第０９６０１４１９８１號函、臺中市工務局使用執照存
    根、臺中市政府執行院頒「維護公共安全方案」評定違規商
    號建築物停止供水供電強制拆除工作簽到表、紀錄表、臺中
    市政府公告、臺中市警察局第二分局九十六年六月二十日中
    分二警行字第０９６００１８７３８號函、第二分局立人派
    出所臨檢紀錄表各一份及現場照片二十六張在卷可憑，又證
    人葉中掌於偵訊時雖改證稱：其於警詢時所言不實在，從該
    址二樓接水電乃其擅自主張，非被告指示，因為被告沒有發
    薪水，其心有不甘，於警詢時始稱被告指示接電等語，惟證
    人葉中掌於警詢時亦有陳稱：因為被告知道其等都有家庭要
    照顧，所以繼續營業，讓其等都有收入，好賺錢養家等語，
    惟證人葉中掌於警詢時尚有感謝被告讓其得以繼續賺取收入
    之意，足認證人葉中掌於偵訊時所言，顯係迴護被告之詞委
    無可採，為其主要依據。訊據被告堅決否認有公訴人所指之
    前揭犯行，辯稱：其乃采貝美容中心之負責人，葉中掌是該
    址之二房東，其向她承租該址一樓作為營業之用，自九十六
    年四月份開始營業，其知悉采貝美容中心於九十六年六月十
    一日遭臺中市政府派員會同自來水公司及電力公司斷水斷電
    後，當天就停止營業，並將所有生財器具交由葉中掌賣掉或
    做其他處理，其之後就沒有再回到該店，而幫其弟弟做供應
    營養午餐食材之工作，並不知道該店之後有接水接電之情形
    等語。另就上開檢察官提出之非供述證據，性質上屬傳聞證
    據，惟經被告於原審九十七年五月十三日審理時，同意作為
    證據（見該日審判筆錄第十頁），又本院審酌上開書面陳述
    作成時之情況，查無其他不法之情狀，足認為得為本案之證
    據，依刑事訴訟法第一百五十九條之五之規定，有證據能力
    ，併予敘明。
四、經查，證人葉中掌於原審審理時具結證稱：其為臺中市○區
    ○○路第五八二號之二房東，被告向其承租該址一樓經營采
    貝美容中心，自己則住在二樓及地下室，采貝美容中心被斷
    水斷電當天被告沒有在場，因被告人不在臺中，其有通知被
    告，被告在電話中說該美容中心既然被斷水斷電就收一收不
    經營了，其有向被告提到其與大房東之租約到九十六年九月
    ，被斷水斷電該怎麼辦，被告叫其自己處理，以致對被告心
    生不滿，且其不願承擔責任，所以在警詢時為不實之陳述，
    又斷電之後，因為其住在地下室，而地下室的電錶與一樓是
    同一個，地下室沒有窗戶，沒有光線，無電可用，就沒有辦
    法生活，其女兒上學唸書也需要用電，所以其才會自行決定
    而於九十六年六月十三日接電使用，被告並沒有指示其接水
    接電，而且當時因被告一直不出面，美容師領不到前個月之
    薪資，美容師他們問其說客人來能不能做，其告知若他們做
    的話，可以抵充老闆即被告應付之薪資，收的錢就自己取走
    ，於是美容師就自己找客人來，以致警方臨檢當天會有客人
    在等語綦詳。核證人葉中掌於原審審理中所言，與其偵訊時
    證述之內容大致相符，且其於偵訊及原審審理時所言，乃經
    過具結程序為擔保，此有證人結文二紙可憑，若其為虛偽陳
    述即有遭刑事追訴之虞，是以其在偵訊中及原審審理時證述
    之內容，自較未經具結之警詢時所言可信；又原審審理時在
    證人葉中掌為上開證述後，明確告知其如此證述，可能涉有
    違反建築法第九十四條之一之罪嫌，問其證言是否有需要更
    改之處，證人葉中掌亦陳稱：沒有，其說的事實，不能因為
    其證詞會讓自己有罪，就將責任推給別人等語，且於詰問程
    序結束後，原審告知其上開證述有可能使自己涉犯刑事責任
    ，問其是否拒絕證言，其猶回答願意作證，在證人葉中掌知
    悉其證述有可能自陷於罪，並得拒絕作證下，仍無變更證言
    或者拒絕作證之情況，足徵其於原審證述之內容應非虛妄之
    詞；況證人葉中掌於其另案偵查中，亦坦認違反建築法第九
    十四條之一未經許可擅自接水接電使用罪行，經檢察官為緩
    起訴處分在案，有臺灣臺中地方法院檢察署檢察官緩起訴處
    分書一份在卷可稽，益認證人葉中掌於本件偵訊及原審審理
    時所言屬實。末審酌該址於斷水斷電後，對生活在該處之證
    人葉中掌而言，自屬諸多不便，而被告對斷水斷電一事置之
    不理，證人葉中掌在警詢時自有為不利於被告證述之動機，
    又證人葉中掌生活於該址地下室，其證述為了生活起居自行
    接電使用，亦屬合於事理。是故，被告前述辯稱應屬可信，
    尚無瑕疵之處。又公訴人所舉之臺中市政府九十六年七月二
    日府都管字第０９６０１４１９８１號函、臺中市工務局使
    用執照存根、臺中市政府執行院頒「維護公共安全方案」評
    定違規商號建築物停止供水供電強制拆除工作簽到表、紀錄
    表、臺中市政府公告、臺中市警察局第二分局九十六年六月
    二十日中分二警行字第０９６００１８７３８號函、第二分
    局立人派出所臨檢紀錄表各一份及現場照片二十六張等證據
    ，僅足以證明采貝美容中心有遭停止供水、供電，嗣後並有
    接水電繼續營業之事實，惟此尚難以證明被告有指示證人葉
    中掌為接水電以為營業之行為，且被告叫葉中掌自己處理，
    及警員臨檢時查獲九十六年六月十三日、十四日之日報表與
    同年月十五日之客人消費時間單，均無法逕自解讀為被告默
    示授意葉中掌自行接水電後繼續經營之舉。依舉證責任之法
    則，對於被告之成罪事項，應由檢察官負舉證之責，檢察官
    無法舉證使本院產生無合理懷疑之確信心證，縱被告所辯不
    足採信，亦不得因此反面推論被告之罪刑成立，致違刑事舉
    證分配之法則，本案檢察官既不能舉證被告有上述違反建築
    法犯行，而使本院達無庸置疑之確信心證，是本案依罪疑為
    輕有利於被告原則，即應對被告為有利之認定。
五、綜上所述，公訴人所提之證據方法，無法證明被告涉有違反
    建築法罪責至一般人均信為真實之程度，此外，本案復查無
    任何積極證據足資證明被告涉有違反建築法犯行，既不能證
    明被告犯罪，依據前揭刑事訴訟法及判例意旨，原審諭知被
    告無罪，尚無不合。因此檢察官提起本件上訴，並無理由，
    該上訴應予駁回。
據上論結，應依刑事訴訟法第三百六十八條，判決如主文。
本案經檢察官甲○○到庭執行職務。
中    華    民    國    97    年    8     月    20    日
          刑事第八庭    審判長法  官  羅  得  村
                              法  官  劉  榮  服
                              法  官  張  靜  琪
上列正本證明與原本無異。
不得上訴。
                              書記官  陳  俞  豪
中    華    民    國    97    年    8     月    20    日


司法院資訊處製作；財團法人民間司法改革基金會備份。
